【裁判字號】    90,上易,993
【裁判日期】    901025
【裁判案由】    竊盜
【裁判全文】
臺灣高等法院高雄分院刑事判決                      九十年度上易字第九九三號
    上  訴  人
    即  被  告  甲○○
    選任辯護人  王家鈺
右上訴人因竊盜案件，不服臺灣高雄地方法院九十年度易字第九０八號中華民國九十
年四月二十六日第一審判決（起訴案號：臺灣高雄地方法院檢察署九十年度偵字第九
００號），提起上訴，本院判決如左：
      主  文
原判決撤銷。
甲○○共同攜帶兇器，毀壞門扇，於夜間侵入住宅竊盜，未遂，處有期徒刑捌月。扣
案之手電筒貳支、扳手貳支、螺絲起子壹支，均沒收。
      事  實
一、甲○○與某年籍姓名不詳之成年男子，共同意圖為自己不法之所有，於民國八十
    九年十二月三十一日晚上八時許之夜間，攜帶所有客觀上足對人體生命安全造成
    危險可作為凶器使用之扳手二支、螺絲起子一支，並備手電筒二支，侵入位於高
    雄市○○○路三八號之洪美雲住所，趁洪美雲不在家中之際，以扳手、螺絲起
    子扳壞該屋後方鐵門之欄杆及紗窗，勾開門鎖，侵入上述住宅內（毀損及侵入住
    宅部分未據告訴），正在翻搜屋內財物時，因發出聲響，為居住於屋後對門洪美
    雲之父洪進財發現，高喊抓賊，甲○○與該年籍姓名不詳成年男子即分別逃逸，
    嗣經洪進財、謝南助等人從後追捕至整修施工中之高雄市○○街一六一號廁所內
    以現行犯逮捕甲○○，並在甲○○身上及由據報到場之警員循該另一名竊嫌逃逸
    途中查扣甲○○或該不詳之共犯所有供犯罪所用之手電筒二支、扳手二支、螺絲
    起子乙支。
二、案經高雄市政府警察局苓雅分局移送台灣高雄地方法院檢察署檢察官偵查起訴。
      理  由
一、訊據被告矢口否認有何竊盜犯行，辯稱：當天晚上與吳良智約在高雄企銀附近，
    因尿急才進入該整修的房屋內上廁所，並未行竊等語，然查：
（一）證人即洪美雲之父洪進財於警訊及偵審中證稱：當時我人在三樓吃飯（我家住
      興中一路三０八號後面），我看見被告和另一名年紀差不多的男子，他們二人
      拿手電筒及螺絲起子在撬開鐵門，破壞鐵門上二根鐵條後，勾開門鎖，打開門
      進入三０八號屋內，正開始行竊，翻動屋內財物之際，因發出聲音，我就大喊
      「抓賊」，被告他們二人就從二樓跳到一樓廚房的屋頂，從後面跑到文橫二路
      五十九巷神壇前，有一些鄰居正在那裡泡茶聊天，聞訊就合力要將賊逮捕，竊
      賊其中一人往文橫路方向逃逸，被告跑往永康街方向，鄰人共六人分二邊圍捕
      ，被告看見兩邊都有鄰人來追捕就跑進永康街一六一號廁所內，因為這房子正
      好在整修，鄰人等到六人都到齊後，進入永康街一六一號將被告自廁所內拉出
      ，由謝南助報警，被告與我在家中三樓看見的小偷身材體型打扮完全相同，被
      告被逮捕時，身上有手電筒及螺絲起子等行竊工具等語甚詳，於本院調查時亦
      證稱「我有看到小偷的臉，就是在庭的被告」。
（二）追捕被告之證人謝南助於警訊及偵查中證述：當時我在高雄市苓雅區○○○路
      前泡茶，突然聽到有人喊抓賊，所以我就馬上追出去，我看到有兩人一直跑，
      我就一直追，其中一人跑往建築工地由興中一路逃逸，我就直追另乙名竊嫌，
      該竊嫌跑由文橫二路五九巷二號旁防火巷通過永康街，躲入永康街一六一號一
      樓廁所內，我進入逮捕該竊嫌時，他手上持有螺絲起子及小型手電筒：：等語
      ，雖證人謝南助於本院調查證稱未親眼看到被告跑進空屋，是別人跟我說小偷
      跑進去那間，惟謝南助聽有人喊小偷時，即看到被告自乙○○家中二樓跳到旁
      邊防火巷的屋簷，再跳下來後，並與鄰里一同追捕小偷，雖其因分路追趕，而
      未親眼目賭小偷躲入永康街一六一號廁所，惟其因目賭被告跳下，而有看見體
      型，以及其他參與追捕之鄰人告知小偷躲在永康街一六一號廁所內，且再由被
      告在空屋廁所被查獲時，手上猶持有手電筒及螺絲起子，以及洪進財前揭指認
      被告即係小偷之一，本件被告確與另一名不詳姓名之人共同行竊，事證明確。
（三）又洪美雲家中鐵門之欄柱確遭撬彎，紗窗並已剝離，此有照片附於偵查卷可憑
      ，且其被撬彎之程度非小，以手或扳手、螺絲起子伸入勾開門鎖，並非不可能
      ，被害人洪美雲之夫乙○○於原審供稱「：；回家時發現二樓鐵門已被破壞，
      屋裡面東西有些雜亂，但沒有損失財物」，於本院調查時亦稱「（你後面的房
      間有沒有被搜過？）只有棉被被動過，但我沒有損失」，且證人洪進財亦證稱
      「我女婿家沒有開燈，但我家有開燈，照過去有看到兩個人在那邊搜東西，我
      就喊抓賊」等語，顯見被告與該不知名之人已動手搜過東西，而著手於竊盜之
      實行。
（四）此外復有當場查獲被告及共犯所有供行竊之手電筒二支、扳手二支、螺絲起子
      乙支等物件扣案、以及洪進財、謝南助繪製之被告與共犯逃逸方向簡圖乙紙在
      卷可佐。上述扳手、螺絲起子前端係鐵製，材質厚重沉甸，前端尖銳，在客觀
      上均足對人體生命、安全造成危險，自屬兇器無疑。
（五）被告雖辯稱：當天晚上與吳良智約在高雄企銀附近，因尿急才進入該整修的房
      屋內上廁所，並未行竊，且證人洪進財、謝南助、乙○○及警員鄭坤樹、鍾德
      祿、鄭文泰所供證詞前後矛盾等語，並舉證人吳良智為證，然其行竊及被捕之
      過程，已據被害人洪美雲之夫乙○○、證人洪進財及謝南助證述甚詳，以渠等
      與被告並無怨隙，實無誣陷被告之可能，而洪進財、謝南助、乙○○前後所證
      ，供述或有略詳，惟經核渠等並無重大扞格或矛盾之處，另扣案證物共有五件
      ，警員鄭坤樹、鍾德祿於本院供稱渠等據報到現場時，民眾已抓到被告，而渠
      等追循另一名竊嫌途中有撿到扣案之工具，雖渠等無法明確指出撿到那一些工
      具，惟渠等所述亦無背於常情之處，再被告果係僅因尿急入內，何須手持螺絲
      起子與對抗？又依證人吳良智所陳：其遲到約一個小時，到時未見被告，其間
    被告未聯絡，打被告手機亦無回應等語觀之，亦與一般與人相約，倘對方遲到
      長達一個小時，等待之人多會心急聯絡對方，或打開手機讓對方容易聯絡，或
      事後與對方聯絡問明遲到原因，甚且再次相約，衡無如被告完全不相聯絡之理
      ，是被告所辯及所舉證人吳良智之前揭證言，並不足為被告有利之證據，從而
      事證明確，被告犯行洵堪認定。
二、查鐵門係屬門扇，核被告與不詳姓名之人攜帶可供兇器使用之一字型螺絲起子，
    毀壞鐵門之欄杆及紗窗，勾開門鎖，於夜間所為侵入住宅，並至屋內搜尋財物，
    顯已著手其竊盜行為，其未取得任何財物即為發覺，均係犯刑法第三百二十一條
    第二項、第一項第一款、第二款、第三款之攜帶兇器毀壞門扇夜間侵入住宅竊盜
    未遂罪。被告與年紀姓名不詳之成年男子間，有犯意聯絡及行為分擔，均為共同
    正犯。渠等著手竊取財物之實行，而未能得逞，為未遂犯，爰依刑法第二十六條
    前段規定，減輕其刑。
三、原審為被告論罪科刑之判決，固非無見，惟被告與不詳姓名之人以扳手及螺絲
    起子撬壞鐵門欄杆，自屬毀壞門扇，原審竟論以毀壞安全設備，自有未當；原
    審認定被告為未遂犯，理由欄亦依未遂犯減輕其刑，惟論結欄卻未引用刑法第二
    十六條前段，亦有疏失；被告上訴意旨，否認犯罪，指摘原判決不當，固無理由
    ，惟原判決既有可議，自應予撤銷改判，審酌被告圖利而犯之動機、目的，持凶
    器、破壞鐵門、於夜間攜帶凶器侵入住宅行竊，加重竊盜之手段重大，犯後否認
    犯行，本不宜輕宥，惟念在被告竊盜行為尚屬未遂，犯罪所生損害降低等一切情
    狀，爰諭知如主文所示之刑，以資儆懲。至扣案之手電筒二支、扳手二支、螺絲
    起子乙支，既或係被告被查獲時所持，或係另一名竊嫌於逃逸時所遺留，業據證
    人洪進財、謝南助證述在卷，要係被告及同案共犯用以犯罪之用，應屬被告或該
    名竊嫌所有，爰依刑法第三十八條第一項第二款規定宣告沒收。
據上論結，應依刑事訴訟法第三百六十九條第一項前段、第三百六十四條、第二百九
十九條第一項前段，刑法第二十八條、第二十六條前段、第三百二十一條第二項、第
一項第一、二、三款、第三十八條第一項第二款，判決如主文。
本案經檢察官陳國全到庭執行職務。
中    華    民    國      九十      年       十       月     二十五   日
                              臺灣高等法院高雄分院刑事第五庭
        審判長法官  吳水木
                                        法官  洪慶鐘
                                        法官  趙文淵
右正本證明與原本無異。
不得上訴。
                                      書記官  唐奇燕
中    華    民    國      九十      年       十       月    二十九    日
附錄：本判決論罪科刑法條：
刑法第三百二十一條
犯竊盜罪而有左列情形之一者，處六月以上五年以下有期徒刑：
一、於夜間侵入住宅或有人居住之建築物、船艦或隱匿其內而犯之者。
二、毀越門扇、牆垣或其他安全設備而犯之者。
三、攜帶兇器而犯之者。
四、結夥三人以上而犯之者。
五、乘火災、水災或其他災害之際而犯之者。
六、在車站或埠頭而犯之者。
前項之未遂犯罰之。
                                                                   Ｊ


司法院資訊處製作；財團法人民間司法改革基金會備份。
